臺灣新竹地方法院刑事判決
公　訴　人　臺灣新竹地方法院檢察署檢察官
被　　　告　甲○○
選任辯護人　洪大明律師
被　　　告　卯○○
指定辯護人　本院公設辯護人戊○○
上列被告等因詐欺等案件，經檢察官提起公訴（89年度偵字第49
57號、90年度偵字第1085號），本院判決如下：
    主  文
甲○○共同意圖供行使之用，而偽造有價證券，處有期徒刑年
拾月。如附表所示之本票壹紙，沒收。
卯○○共同意圖供行使之用，而偽造有價證券，處有期徒刑貳年
。緩刑伍年，緩刑期內付保護管束。如附表所示之本票壹紙，沒
收。
    事  實
一、丙○○（另行審結）及以綽號「五哥、陳思賢」為首、「老
    何」、「羅仕德」等真實姓名、年籍不詳之成年男子合組詐
    欺集團，共同基於常業犯意，由「陳思賢」以每十日新臺幣
    （下同）7,000元之代價，招攬丙○○擔任人頭負責人，出
    名申請虛設之「富新行」公司行號，以新竹縣竹北市縣○○○
    街61號、63號作為富新行公司營業處所，先於民國89年4 月
    28日，由「羅仕德」陪同丙○○至陽明信用合作社大屯分社
    （現已改制為陽信商業銀行大屯分行）開立戶名「丙○○」
    ，帳號「2965─9」之支票存款帳戶，領得空白支票簿1本，
    再於89年5月22日申請「富新行」之營利事業設立登記經核
    准，另於89年5月31日在第七商業銀行竹北分行開立戶名「
    富新行丙○○」，帳號「303─9」之支票存款帳戶，並申請
    空白支票後，實無付款之真意，仍欲以上開丙○○之人頭支
    票作為付款之工具，甲○○、卯○○分別自89年5月底6月初
    某日起、同年7月份起加入詐欺集團，與丙○○、綽號「五
    哥、陳思賢」、「老何」、「羅仕德」等真實姓名、年籍不
    詳之成年男子共同基於意圖為自己不法所有之犯意聯絡，向
    不特定之廠商詐購財物，而以此為常業。分工方式為：「五
    哥」策劃詐欺方式、丙○○擔任人頭公司負責人及以其名義
    請領空頭支票、甲○○、「羅仕德」、「陳思賢」負責向被
    害廠商訂購貨品及銷贓。詐欺過程中甲○○並持變造之身分
    證影本冒名「王玉雲」、卯○○持變造之丙○○
    「丙○○」，對外行使之：
  (一)於89年6月2日、同年6月8日、6月17日、6月21日、7月7日、
    7月10日，詐欺集團持富新行公司名片佯稱向新竹縣竹北市
    ○○街365號力可企業有限公司（下稱「力可公司」）陸續
    訂購總價合計90,300元之免洗餐具數批，使力可公司職員陷
    於錯誤，將貨品送至富新行上揭營業處所，並交付共同發票
    人為富新行、丙○○，金額分別為45,600元、44,700元之第
    七商業銀行竹北分行空頭支票二紙。
  (二)於89年6月6日起迄同年7月25日，詐欺集團以丙○○、陳先
    生及不詳之人等三人名義，以電話向台中縣沙鹿鎮○○路
    290號巳○○所經營之肉品店，佯稱訂購總價為539,768元之
    太空鴨肉品共627件，使巳○○陷於錯誤，將貨品送至富新
    行上揭營業處所，並交付共同發票人為富新行、丙○○，金
    額分別為35,568元、181,648元、180,860元、141,692元之
    第七商業銀行竹北分行空頭支票四紙。
  (三)於89年6月27日起迄同年7月15日，詐欺集團透過裕國貿易公
    司職員趙福生之介紹，向新竹市果菜批發市場牛肉中盤未○○陸續佯稱訂購總價440,000元之牛肉，使未○○陷於錯誤
    ，將肉品送至富新行上揭營業處所，並交付共同發票人為富
    新行、丙○○，金額440,000元之第七商業銀行竹北分行空
    頭支票。
  (四)於89年7月初，詐欺集團用「蔡先生」名義，以電話向新竹
    縣竹東鎮○○路48巷7號子○○經營之彭記油坊佯稱訂購總
    價54,000元之花生油一批，使子○○陷於錯誤，將油品送至
    富新行上揭營業處所，由卯○○受領貨物，詐欺集團並交付
    共同發票人為富新行、丙○○，金額為54,000元之第七商業
    銀行竹北分行空頭支票一紙。
  (五)於89年7月12日，詐欺集團推由甲○○自稱富新行業務員，
    以電話向酉○○經營之新越行有限公司佯稱訂購ＮＯＫＩＡ
    手機二組、ＩＢＭ電腦三台；於同年7月18日，再訂購十七
    吋電腦螢幕二台、網路集線器一座、網路卡二張、網路施工
    及線材一組、ＩＢＭ筆記型電腦二台、ＮＥＣ印表機一台、
    ＮＯＫＩＡ8850手機三支，全部總價518,800元，使羅煥成
    陷於錯誤，將貨品送至富新行上揭營業處所，由甲○○在新
    越行出貨證明單簽名收受，羅煥成並交付共同發票人為富新
    行、丙○○，金額分別為227,000元、163,800元、128,000
    元之第七商業銀行竹北分行空頭支票三紙。
  (六)於89年7月13日，詐欺集團以電話向新竹市○○路○段119號
    國昭恆實業有限公司業務專員庚○○佯稱訂購價值60,000元
    封杯機一台，使庚○○陷於錯誤將貨品送至富新行上揭營業
    處所，由富新行會計鄭玉瑛在訂購單簽名收受，並交付共同
    發票人為富新行、丙○○，金額60,000元之第七商業銀行竹
    北分行空頭支票一紙。
  (七)於89年7月15日、同年月18日、22日、24日，詐欺集團透過
    新記煤氣行介紹，向新竹市○○街311巷36巷71號多田廚具
    行辰○○佯稱訂購總價61,900元之熱水器、瓦斯爐、抽油煙
    機等財物，使辰○○陷於錯誤將貨品送至富新行上揭營業處
    所或由詐欺集團至多田廚具行取貨，惟始終未支付任何款項
    。
  (八)於89年7月19日上午10時許、同年月26日上午10時許，詐欺
    集團以電話向新竹市○○街106號壬○○經營之瓦斯行佯稱
    訂購總價58,000元之瓦斯熱水器十台，使壬○○陷於錯誤將
    貨品送至富新行上揭營業處所，並交付共同發票人為富新行
    、丙○○，金額58,000元之第七商業銀行竹北分行支票一紙
    。
  (九)於89年7月20日至同年7月28日，詐欺集團推由甲○○以電話
    向新竹縣竹北市○○○街84巷88號3樓安美特科技股份有限公
    司（下稱安美特公司）業務專員己○○佯稱訂購總價809,00
    0元之電腦配件一批，使己○○陷於錯誤將貨品送至富新行
    上揭營業處所或由詐欺集團至安美特公司領貨，由「羅仕德
    」在安美特公司簽收聯上簽名收受，並交付共同發票人為富
    新行、丙○○，金額809,100元之第七商業銀行竹北分行支
    票。
  (十)於89年7月21日起迄同年7月27日，詐欺集團推由甲○○以電
    話向新竹縣竹北市縣○○○街70號竹康電腦自動化科技股份有
    限公司負責人午○○佯稱訂購總價1,223,600元之電腦零件
    一批，使午○○陷於錯誤，將貨品送至富新行上揭營業處所
    ，並交付共同發票人為富新行、丙○○，金額1,223,600 元
    之第七商業銀行竹北分行空頭支票。
  (十一)於89年7月23日，詐欺集團推由「羅仕德」以電話向癸○○
    佯稱訂購價值29,000元之顯微鏡一台，使癸○○陷於錯誤，
    將貨品送至富新行上揭營業處所，並交付共同發票人為富新
    行、丙○○，金額29,000元之第七商業銀行竹北分行空頭支
    票一紙。
  (十二)於89年7月25日、同年月26日、27日，詐欺集團推由年約六
    十歲之不詳男子至新竹市○○路296巷9號乙○○經營之國堡
    電器行佯稱訂購總價315,800元之冷氣機、除濕機、電視機
    等電器用品，使乙○○陷於錯誤，將貨品送至富新行上揭營
    業處所或由詐欺集團自行取走，並交付共同發票人為富新行
    、丙○○，金額140,000元之第七商業銀行竹北分行空頭支
    票一紙，剩餘貨款則未支付任何擔保。
  (十三)於89年7月27日，詐欺集團推由甲○○以電話向新竹縣竹北
    市○○○路299號寶倚資訊事業股份有限公司佯稱訂購總價
    201,000元之電腦一批，使其業務員陷於錯誤將貨品送至富
    新行上揭營業處所，並交付共同發票人為富新行、丙○○，
    金額201,000元之第七商業銀行竹北分行空頭支票。
  (十四)於89年7月27日，詐欺集團推由甲○○以電話向新東陽食品
    公司佯稱訂貨，於89年7月28日，甲○○再向新東陽新竹市
    分店佯稱訂貨，詐取總價382,890元之貨物，使新東陽新竹
    市分店店長寅○○陷於錯誤將由詐欺集團取走貨品，並交付
    共同發票人為富新行、丙○○，金額為382,890元之第七商
    業銀行竹北分行空頭支票。
二、嗣甲○○於89年7月間，聯絡其前服務之晶吉利資訊科技有
    限公司同事卯○○前來富新行，以100,000元之代價，留守
    富新行公司內冒稱丙○○，除參與前述犯罪事實一之詐欺行
    為外，更應付詐騙貨款之廠商，並允諾將詐得財物之一成作
    為卯○○之報酬：
  (一)於89年7月間，卯○○、甲○○、「五哥」共同基於變造特
    種文書之犯意聯絡，由卯○○交付自己照片一張予甲○○，
    轉交「五哥」，由綽號「五哥」之成年男子在不詳處所，將
    照片黏貼於丙○○之國民
    富及戶政機關管理
    基於偽造特種文書之犯意聯絡，於不詳時地由「五哥」交付
    變造之「王玉雲」
    足生損害於王玉雲。
  (二)桃園縣不詳業者委託申○○於89年7月27日至富新行開立本
    票，卯○○與甲○○遂共同基於意圖供行使之用而偽造有價
    證券之犯意聯絡，在未徵得丙○○、王玉雲之明示或默示之
    同意或授權之情形下，由卯○○冒稱係丙○○，甲○○冒稱
    係王玉雲，在票據號碼022101號之本票發票人欄中分別偽簽
    「丙○○」、「王玉雲」之署名各一枚、按捺指印各一枚，
    而偽造以「丙○○」、「王玉雲」名義為共同發票人，詳如
    附表所示之本票一紙，再交付予不知情之申○○，而持以行
    使，足生損害於丙○○、王玉雲、申○○。甲○○復持變造
    之王玉雲
    足以生損害於王玉雲及申○○。
三、案經力可公司、辛○○、巳○○、未○○、子○○、酉○○
    、庚○○、辰○○、壬○○、己○○、午○○、癸○○、乙○○、丁○○、寅○○、丑○○訴由新竹縣警察局移送臺灣
    新竹地方法院檢察署檢察官偵查起訴。
    理  由
壹、認定犯罪事實所憑之證據及其認定之理由：
一、訊據被告甲○○固就犯罪事實一(五)、(九)、(十)、(十三)、(十四)所示之
    犯行坦認不諱，惟對於其他犯罪事實所示之犯行則予以否認
    ，辯稱其係89年7月始到富新行上班，然查：
一詐欺集團之共同犯罪證據：
  (1)訊據被告甲○○於90年3月8日檢察官偵訊時自陳其係在89年
    5月底、6月初左右加入（見90年度偵字第1085號偵查卷第11
    4頁背面）；【（問：你們是如何分工？）陳先生負責詐騙
    電器，我負責詐騙電腦，騙來的貨物均由『五哥』全數運走
    銷往洪先生，洪先生負責銷贓，所得我及『五哥』、『洪先
    生』、我分配總數三成，七成由『五哥』、『洪先生』平分
    ，其他人怎麼分我不知道，我總共才分600,000元左右，我
    們都是開富新行的空頭支票支付貨款，然後跳票方式詐騙。
    】（見前開偵查卷第10頁，90年1月12日警詢筆錄）；【（
    問：89年5月起，你與化名『丙○○』之卯○○、化名『羅
    仕德』之徐俊能共同在竹北市縣○○○街61號組「富新行」，
    向地下錢莊、電腦公司詐騙？）：：另外我也以電話聯絡竹
    康、安美特、新越行、寶倚等電腦公司，洽購電腦周邊設備
    ，其中竹康、新越行兩家，我有親自到他們店家洽購，前後
    共詐騙約3,000,000元，票是老五叫會計開的，我也是獲得
    變賣後價款的3成。我確實和他們一起詐騙，票不可能兌現
    ，東西買了，即要逃逸，電腦設備是由『洪先生』銷贓的：
    ：】（見89年度他字第259號偵查卷第87頁背面、88頁，90
    年1月12日偵訊筆錄）；【（問：你共分得詐騙金額多少？
    ）約183,000多元。（問：為何參與這詐騙集團？）是『老
    五』叫我過去幫忙週轉現金，公司資金不夠。（問：你們
    訂的貨，如何付現？）開丙○○的票給人家。】（見第108
    5號偵查卷第113、114頁，90年3月8日偵訊筆錄）。
  (2)佐以被告證人卯○○之供述：【（問：分工如何分工？）王
    貨，他們是分開叫貨的。陳先生負責收貨，和五哥一起將貨
    運出公司。（問：該行為起迄時間？）從89年6月中旬至7月
    底。】（見89年度他字第259號偵查卷第67頁，89年11月22
    日偵訊筆錄）；【（問：「富新行」化名「五哥」、「羅仕
    德」、「陳先生」、「王玉雲」等人犯罪手法、作案目標、
    如何分工？）「王玉雲」（即被告甲○○）、「羅仕德」、
    「陳先生」等負責向廠商叫貨及銷贓。其中「老何」、「羅
    仕德」負責食品廠商，「陳先生」負責電器，騙來的貨物均
    由「五哥」全數運走銷往何處。桌上型電腦陳先生拿走1台
    、筆記型電腦被甲○○拿走銷往何處甲○○知道。】（見第
    1085號偵查卷第17頁，89年11月22日警詢筆錄）。於本院審
    理時供述：有一次廠商要甲○○的
    拿不是她本人之
二犯罪事實一(一)之證據：
  1.支票、退票理由單各二張。
  2.被害人力可公司告訴代理人辛○○於警詢、偵查時之指述。
  3.丙○○之名片一紙。
  4.共同被告丙○○於審理時供稱知悉富新行訂購免洗餐具一批
  。
  5.被告甲○○於警詢、偵查、審理時供稱參與詐欺集團詐騙貨
  物。
  6.估價單一張。
三犯罪事實一(二)之證據：
  1.支票四張。
  2.被害人巳○○於警詢、偵查時之指述。並證述貨品乃共同被
    告丙○○受領簽收。
  3.被告甲○○於警詢、偵查、審理時供稱參與詐欺集團詐騙貨
    物。
　4.共同被告丙○○供稱係提供支票、名義開設公司並受有報酬
    。
四犯罪事實一(三)之證據：
  1.被告甲○○於警詢、偵查、審理時供稱參與詐欺集團詐騙貨
    物。
  2.被害人未○○於警詢、偵查時之指述。並證述貨品乃共同被
    告丙○○受領簽收。
　3.共同被告丙○○供稱係提供支票、名義開設公司並受有報酬
    。
五犯罪事實一(四)之證據：
  1.被告甲○○於警詢、偵查、審理時供稱參與詐欺集團詐騙貨
    物。
  2.被害人子○○於警詢、偵查時之指述。另證述該批貨品乃卯
    ○○所接收。
　3.共同被告丙○○供稱係提供支票、名義開設公司並受有報酬
    。
六犯罪事實一(五)之證據：
  1.支票三張。
  2.被害人酉○○於警詢、偵查時之指述。並證述貨品乃共同被
    告丙○○受領簽收。
  3.新越行有限公司出貨證明單四張。
  4.被告甲○○於警詢、偵查、審理中之自白。
　5.共同被告丙○○供稱係提供支票、名義開設公司並受有報酬
    。
七犯罪事實一(六)之證據：
  1.訂購單一紙。
  2.被害人國昭恆實業有限公司業務專員庚○○於警詢、偵查時
    之指述。
  3.被告甲○○於警詢、偵查、審理時供稱參與詐欺集團詐騙貨
    物。
　4.共同被告丙○○供稱係提供支票、名義開設公司並受有報酬
    。
八犯罪事實一(七)之證據：
  1.被告甲○○於警詢、偵查、審理時供稱參與詐欺集團詐騙貨
    物。
  2.被害人辰○○於警詢、偵查時之指述。
　3.共同被告丙○○供稱係提供支票、名義開設公司並受有報酬
    。
九犯罪事實一(八)之證據：
  1.支票一張。
  2.被害人壬○○於警詢、偵查時之指述。
  3.被告甲○○於警詢、偵查、審理時供稱參與詐欺集團詐騙貨
    物。
　4.共同被告丙○○供稱係提供支票、名義開設公司並受有報酬
    。
十犯罪事實一(九)之證據：
  1.交貨安裝檢核表、客戶資料表、銷貨憑單、簽收聯各一張。
  2.被害人安美特股份有限公司業務專員己○○於警詢時之指述
    。
  3.被告甲○○於警詢、偵查、審理中之自白。
　4.共同被告丙○○供稱係提供支票、名義開設公司並受有報酬
    。
十一犯罪事實一(十)之證據：
  1.被告甲○○於警詢、偵查、審理中之自白。
  2.被害人午○○於警詢時之指述。
　3.共同被告丙○○供稱係提供支票、名義開設公司並受有報酬
    。
十二犯罪事實一(十一)之證據：
  1.被告甲○○於警詢、偵查、審理時供稱參與詐欺集團詐騙貨
    物。
  2.被害人癸○○於警詢、偵查時之指述。
　3.共同被告丙○○供稱係提供支票、名義開設公司並受有報酬
    。
十三犯罪事實一(十二)之證據：
  1.被告甲○○於警詢、偵查、審理時供稱參與詐欺集團詐騙貨
    物。
  2.被害人乙○○於警詢、偵查時之指述。
　3.共同被告丙○○供稱係提供支票、名義開設公司並受有報酬
    。
十四犯罪事實一(十三)之證據：
  1.被告甲○○於警詢、偵查、審理中之自白。
  2.被害人寶倚資訊事業股份有限公司執行長丁○○於警詢時之
    指述。
　3.共同被告丙○○供稱係提供支票、名義開設公司並受有報酬
    。
十五犯罪事實一(十四)之證據：
  1.被告甲○○於警詢、偵查、審理中之自白。
  2.被害人新東陽食品新竹市分店店長寅○○於警詢、偵查時之
    指述。
　3.共同被告丙○○供稱係提供支票、名義開設公司並受有報酬
    。
十六此外，亦有「富新行」營利事業登記證一紙、指證被告甲○○
  照片之資料三張、指證被告丙○○之口卡及
  、指證被告卯○○照片資料二張、第七商業銀行92年3月11 日
  函文及陽信商業銀行大屯分行92年3月11日函文在卷足憑。
十七綜上，被告甲○○對該詐騙集團之如何分工，陳述明確，核與
  共同被告卯○○供述情節大致相符，並有如上列各犯罪事實編
  號證據附卷可稽，應可認被告甲○○自89年5底6月初某日起、
  被告卯○○自89年7月某日起就犯罪事實一所示之詐取財物犯
  行，與丙○○、綽號「五哥、陳思賢」、「老何」、「羅仕德
  」等真實姓名、年籍不詳之成年男子等人具有常業詐欺犯意聯
  絡及行為分擔。
二、犯罪事實二(一)之證據：
  1.被告卯○○之自白。（見89年度他字第259號偵查卷第65至
    68頁、本院卷(二)第153頁）
  2.被告甲○○於警詢、偵查中之不利供述。供稱：偽造之「丙○○」、「王玉雲」
   第1085號偵查卷第10頁、第113頁、第114頁）
  3.變造貼有卯○○照片之丙○○
    影本各一枚。（見89年度偵字第4957號偵查卷第17頁、90年
    度偵字第1085號偵查卷第73頁）
  4.證人王玉雲、黃玉雲在偵查中之證述。（見89年度偵字第49
    57號偵查卷第66、67頁）
  5.證人申○○在偵查中之證述（見90年度偵字第1085號偵查卷
    第112頁背面）、本院訊問時之證述（見本院卷(一)第131 、
    132頁）
三、犯罪事實二(二)之證據：
   1.「富新行」營利事業登記證一紙。
   2.變造貼有「卯○○」照片之丙○○
   3.偽造之有價證券本票一張。
   4.內政部警政署刑事警察局指紋鑑定書一份。
   5.被告卯○○於警詢、偵查、審理時之自白
   6.被告甲○○於警詢、偵查中之自白。
   7.證人羅明哲於警詢、偵查、審理時之證述。
     堪認被告甲○○、卯○○有行使變造特種文書及偽造有價
     證券之犯行。
貳、論罪、科刑與適用之法律：
一、
  (一)按刑法上所謂常業，指反覆以同種類行為為目的之社會活
    動之職業性犯罪而言，至於犯罪所得之多寡，是否恃此犯罪
    為唯一之謀生職業，則非所問，縱令兼有其他職業，仍無礙
    於常業犯罪之成立（最高法院91年度臺上字第3389號判決要
    旨參照）。查被告甲○○長期以佯稱購買貨物等方式，以詐
    術騙取上開各該被害人之財物，前於88年1月間因與陳進興
    一同加入曾世充、林榮邦、鄭戊戌三人合組之詐欺集團，經
    臺灣高等法院於92年8月18日以92年度上更(一)字第224號論以
    共同連續行使偽造私文書，足以生損害於他人，判處有期徒
    刑十月，於92年11月6日確定，甫一年半之時間，又再犯本
    件詐欺犯行；又被告二人均自承犯本件行為時經濟能力匱乏
    ，而其詐欺取財之對象與施詐次數匪少，顯係以詐欺取財為
    目的之職業性犯罪，而為常業犯。
  (二)又按本票乃表彰財產權之證券，行使或處分本票上所表彰之
    權利，以本票之占有為必要，且本件本票一紙係於國內發行
    及流通，本身並具價格（金額）之標示，堪認係刑法第201
    條第1項所規定之有價證券；再按刑法第201條第1項所稱之
    「偽造」，係指無權簽發而冒用他人名義簽發而言；則被告
    意圖供行使之用，未經丙○○、王玉雲之明示或默示同意、
    授權之情形下，在前揭時、地偽簽「丙○○、王玉雲」姓名
    各一枚，並按捺指印各一枚，用以表示二人係「丙○○、王
    玉雲」為共同發票人而偽造如附表所室之本票，並進而交付
    申○○持以行使，足以生損害於丙○○、王玉雲之信用，顯
    與刑法第201條第1項之偽造有價證券罪構成要件該當。
  (三)復按影本與原本可有相同之效果，如將原本影印後，將影本
    之部分內容竄改，重加影印，與無制作權人將其原本竄改，
    作成另一表示其意思者無異，應成立變造文書罪（最高法院
    73年臺上字第3885號判例意旨參照）。
  (四)共同正犯之意思聯絡，不限於事前有所協議，其於行為當時
    ，基於相互之認識，以共同犯罪之意思參與者，亦無礙於共
    同正犯之成立。（73年臺上字第1886號判例可資參照）被告
    甲○○、卯○○均加入詐欺集團，有犯意聯絡，各自分工，
    行為分擔，利潤共享，核其二人所為，犯罪事實一(一)至(十四)係
    犯刑法第340條之常業詐欺罪。被告甲○○、卯○○就犯罪
    事實二部分，另涉犯刑法第216條之行使第212條變造特種文
    書罪、同法第201條第1項之偽造有價證券罪。
  (五)又偽造「王玉雲」、「丙○○」署名各一枚及按捺指印各一
    枚之行為，乃構成前開本票有價證券之一部，應包括於偽造
    有價證券罪之內，並不生牽連或想像競合之問題。另查被告
    甲○○、卯○○於偽造有價證券後，復持以行使，其行使偽
    造有價證券之低度行為，為偽造有價證券之高度行為所吸收
    ，不另論罪。
  (六)再就變造特種文書之低度行為為行使之高度行為吸收，不另
    論罪。
  (七)另被告甲○○、丙○○、卯○○、綽號「五哥」、「老何」
    、「陳思賢」、「羅仕德」等人間就常業詐欺罪間；被告甲○○、卯○○、綽號「五哥」就變造特種文書罪間；被告甲○○、卯○○就偽造有價證券罪間，均有犯意之聯絡及行為
    之分擔，均為共同正犯。
  (八)而被告甲○○、卯○○所犯常業詐欺、行使變造特種文書罪
    與偽造有價證券罪間，有方法、目的之牽連關係，為刑法第
    55條之牽連犯，應從較重之偽造有價證券罪處斷。
  (九)爰審酌被告甲○○不知悔悟，於88年1月間方以此手法連續
    詐騙他人財物，本次又復以同樣手法，連續詐騙眾多商家、
    個人，詐騙之金額鉅大，所生損害非輕，犯罪情節亦非輕微
    ，及其犯罪之動機、犯後之態度等，量處如主文第1項所示
    之刑。。
  (十)另審酌被告卯○○行為時涉世未深，甫參加大學聯考完畢，
    因昔日同事即被告甲○○之邀約，即答應參與假冒丙○○，
    參以被告卯○○到新竹之時間不久，且分得報酬與其他詐騙
    集團之分子相較明顯較低，非屬核心分子，其偽造有價證券
    之行為損害尚未因而造成社會經濟秩序之重大危害，在客觀
    上足以引起一般同情，且念其素行尚佳，前未曾受有期徒刑
    以上刑之宣告，此有臺灣高等法院被告前案紀錄表附卷足參
    ，其因一時思慮不周而觸犯重典，其犯罪之情狀，顯可憫恕
    ，雖宣告法定刑最低度刑猶嫌過苛，應依刑法第59條之規定
    減輕其刑，而被告亦坦承偽造有價證券之事實等一切情狀，
    量處如主文第2項所示之刑。
  (十一)末就被告卯○○未曾受有期徒刑以上刑之宣告，有臺灣新竹
    地方法院檢察署刑案資料查註紀錄表及臺灣高等法院被告前
    案紀錄表各一份在卷可憑，其因一時貪念致罹刑章，犯後坦
    承部分犯行，且目前就讀於國立高雄海洋科技大學，有學生
    證影本一份附卷可按，經此次偵審程序，當知所警惕，信無
    再犯之虞，本院認其所受宣告之刑以暫不執行為適當，故併
    予宣告緩刑五年，以策自新。另被告於緩刑期間應付保護管
    束，以期導正偏差行為，併諭知於緩刑期間交付保護管束。
  (十二)又查被告甲○○前於88年1月間因與陳進興一同加入曾世充
    、林榮邦、鄭戊戌三人合組之詐欺集團，藉詞開立超商，向
    他人承租房屋、詐購家具、電器、文具等財物，並由陳進興
    開立吳永男之上開支票及林忠義名義之支票，作為付款之工
    具，使各該商家誤以為其等有付款之真意，因而交付財物或
    利益之犯行，經臺灣高等法院於92年8月18日以92年度上更
    (一)字第224號論以共同連續行使偽造私文書，足以生損害於
    他人，判處有期徒刑十月，於92年11月6日確定。本件被告
    甲○○犯行手段雖與前開相同，惟查，被告甲○○於警詢時
    供稱：「我是89年7月份才下來富新行，我是受綽號五哥的
    人請我下來」等語，則被告本件常業詐欺犯行相隔一年半之
    久，且係受僱「五哥」之另一詐欺集團而為詐騙犯行，二者
    犯意個別，顯無連續犯之裁判上一罪關係，併此敘明。
  (十三)偽造之有價證券，不問屬於犯人與否，沒收之，刑法第205
    條定有明文。而在票據上簽名者，依票上所載文義負責，二
    人以上共同簽名者，應連帶負責；又票據之偽造或票據上簽
    名之偽造，不影響於真正簽名之效力，票據法第5條及第15
    條分別定有明文。從而，二人以上共同在本票之發票人欄簽
    名者，應連帶負發票人責任，倘其中有部分屬於偽造，雖不
    影響於其餘真正簽名者之效力，但偽造之部分，仍應依上開
    規定，諭知沒收，而不得僅諭知沒收偽造之署押（最高法院
    90年度臺上字第1733號判決參照）；則如附表所示之本票一
    紙關於以「丙○○、王玉雲」為共同發票人之偽造部分，應
    依刑法第205條之規定，宣告沒收。至前開本票內「丙○○
    、王玉雲」之署名各一枚及指印各一枚，已因本票之沒收而
    包括在內，自不應再重複為沒收之諭知（最高法院63年度臺
    上字第2770號判例可資參照）。至貼有卯○○照片之丙○○
    附此敘明。
二、爰不另為無罪諭知之部分：
  一公訴意旨另以：
    (一)於89年5月1日、同年6月1日由綽號「五哥」組成之詐欺集
      團欲在新竹縣尋找空頭公司營業處所，意圖為詐騙貨品行
      為後將逃逸離去而不願支付租金，遂推由共同犯意聯絡之
      被告丙○○出面，施用詐術佯稱以支票支付租金，而向被
      害人丑○○承租竹北市縣○○○街61號、63號，使丑○○陷
      於錯誤，而簽立租賃契約將上址出租與丙○○作為富新行
      公司營業處所，致使被害人丑○○受有200,000元租金之
      損害，詐欺集團因而獲有使用上揭二間房屋之不法利益。
      因認被告甲○○、卯○○另涉有刑法第340條常業詐欺得
      利罪嫌。
    (二)(1)於89年7月23日，詐欺集團推由被告卯○○、甲○○冒
        稱丙○○、王玉雲向新竹縣竹北市不詳地下錢莊業者佯
        稱欲以富新行公司票據票貼貸款400,000萬元為由並持
        前揭變造之丙○○
        誤，交付320,000元。
      (2)於89年7月中旬，詐欺集團推由被告卯○○、甲○○冒
        稱丙○○、王玉雲向新竹縣竹北市不詳地下錢莊業者佯
        稱欲以富新行公司票據票貼貸款250,000元為由並持前
        揭變造之丙○○
        ，交付210,000元。
      (3)於89年7月26日，詐欺集團推由卯○○、甲○○冒稱丙○○、王玉雲向桃園縣不詳業者佯稱需借款300,000元
        ，而持將前揭變造之丙○○
        記影本、偽造之王玉雲
        行使，使地下錢莊業者陷於錯誤，在桃園縣中壢市中國
        信託商業銀行交付258,000元，足生損害於丙○○、王
        玉雲及戶政機關管理
      因認被告甲○○、卯○○另涉有刑法第340條常業詐欺、
      同法第216條、第212條偽造、變造特種文書、同法第201
      條第1項之偽造有價證券罪嫌。
    (三)詐欺集團等人於騙得上開貨品後即運往各處銷贓，所得不
      法利益均朋分花用，隨之於89年7月底，因已詐騙足夠數
      量之財物，為避免遭廠商追討，「五哥、陳思賢」、被告
      丙○○、甲○○、卯○○遂共同計畫搬離該營業處所，而
      將丙○○名義向丑○○承租之上揭營業處所內之熱水器、
      流理台拆卸後而侵占入己後，逃逸無蹤，致受害廠商、屋
      主追索無門。因認被告甲○○、卯○○涉犯刑法第335條
      第1項侵占罪嫌。
 二(一)按犯罪事實應依證據認定之，無證據不得認定犯罪事實，
     又無法證明被告犯罪者，應諭知無罪之判決，刑事訴訟法
     第154條第2項、第301條第1項分別定有明文。
   (二)又認定不利於被告之事實，須依積極證據，苟積極證據不
     足為不利於被告事實之認定時，即應為被告有利之認定，
     更不必有何有利之證據，亦經最高法院著有判例（參照30
     年上字第816號）。
   (三)次按被告之自白非出於強暴、脅迫、利誘、詐欺、違法羈
     押或其他不正之方法，且與事實相符者得為證據；被告之
     自白不得作為有罪判決之唯一依據，仍應調查其他必要之
     證據，以察其是否與事實相符，刑事訴訟法第156條第1、2
     項定有明文。其立法目的乃欲以補強證據擔保自白之真實
     性，亦即以補強證據之存在，藉之限制自白在證據上之價
     值，防止偏重自白，發生誤判之危險。以被告之自白，作
     為其自己犯罪之證明時，尚有此危險；以之作為其他共犯
     之罪證時，不特在採證上具有自白虛偽性之同樣危險，且
     共犯者之自白，難免有嫁禍他人，而為虛偽供述之危險。
     是則利用共犯者之自白，為其他共犯之罪證時，其證據價
     值如何，按諸自由心證主義之原則，固屬法院自由判斷之
     範圍。但共同被告不利於己之陳述，雖得採為其他共同被
     告犯罪之證據鴻，惟此項不利之陳述，須無瑕疵可指，且
     就其他方面調查，又與事實相符者，始得採為其他共同被
     告犯罪事實之認定，最高法院亦有31年度上字第2423號判
     例、87年度臺上字第2123號判決可稽。
  三公訴人認被告甲○○、卯○○另涉犯上開罪嫌，係以：
    (一)犯罪事實一(一)之證據：
      1.支票、退票理由單各三張。
      2.被害人丑○○於警詢、偵查時之指述。
      3.租賃契約影本。
      4.陽信商業銀行大屯分行92年3月11日函文。
    (二)犯罪事實一(二)(1)、(2)、(3)之證據：
      1.被告卯○○於警詢、偵查時之自白
      2.「富新行」營利事業登記證一紙
      3.被告甲○○於警詢、偵查中之自白。
    (三)犯罪事實一(三)之證據：
      1.「富新行」營利事業登記證一紙。
      2.租賃契約影本。
      3.被害人丑○○於警詢、偵查時之指述
      4.共同被告丙○○供稱有承租房屋之事實。
  四訊據被告甲○○、卯○○否認有於89年5月1日、6月1日及7
    月底，在新竹縣竹北市縣○○○街61號、63號，與「五哥」等
    人共同涉犯常業詐欺得利及侵占犯行，被告甲○○辯稱：係
    於89年5月底、6月初始至富新行，當時已成立二個月了（見
    90年度偵字第1085號偵查卷第114頁背面）；被告卯○○辯
    以：89年7月某日以後上班等語；經查，被告甲○○、卯○○與綽號「五哥」等人雖有如犯罪事實一所示常業詐欺、行
    使變造特種文書及偽造有價證券之犯行，業如上述，惟據被
    害人丑○○在90年3月8日在偵查中供述：（問：當時何人來
    租屋？）是丙○○來租的，今日到庭的其他三名被告（係指
    被告甲○○、卯○○、徐俊能業經臺灣新竹地方法院檢察署
    檢察官為不起訴處分）我都沒有見過等語明白在卷（見90年
    度偵字第1085號偵查卷第112頁），另於89年7月30日警詢時
    指訴：因承租房子的人丙○○均已人去樓空，損失房子內部
    之熱水器一台、流理台一組云云（見90年度偵字第1085號偵
    查卷第59頁）；就(二)犯罪事實一(二)(1)、(2)、(3)之向地下錢莊
    詐欺之部分，僅有被告甲○○、卯○○唯一之自白；則就綽
    號「五哥」等人詐取租用丑○○房屋而不付租金之不法利益
    之既遂行為，尚難就被告甲○○、卯○○論以共同正犯之餘
    地，又無其他積極證據證明被告甲○○、卯○○侵占被害人
    丑○○所有之熱水器、流理台行為，既不能證明被告甲○○
    、卯○○有上開常業詐欺得利、行使偽造特種文書、偽造有
    價證券、侵占之犯行，本應為無罪之諭知，惟因公訴人認與
    前揭起訴論罪科刑部分有裁判上一罪關係，爰不另為無罪之
    諭知，併予敘明。
據上論斷，應依刑事訴訟法第299條第1項前段，刑法第28條、第
第201條、第205條、第216條、第212條、第340條、第55條、第5
9條、第74條第1項、第93條第1項，罰金罰鍰提高標準條例第1條
前段，判決如主文。
本案經檢察官陳宏兆到庭執行職務
中　　華　　民　　國　　94　　年　　3 　　月　　31　　日
                    刑事第二庭    審判長法  官  王銘勇
                                        法  官  鄭子俊
                                        法  官  林秋宜
以上正本證明與原本無異。
如不服本判決，應於判決送達後十日內向本院提出上訴狀（應附
繕本），上訴於臺灣高等法院。
中　　華　　民　　國　　94　　年　　3 　　月　　31　　日
                                        書記官  鄭明枝
附錄本案論罪科刑法條：
刑法第201條
意圖供行使之用，而偽造、變造公債票、公司股票或其他有價證
券者，處3年以上10年以下有期徒刑，得併科3千元以下罰金。
行使偽造、變造之公債票、公司股票或其他有價證券，或意圖供
行使之用，而收集或交付於人者，處1年以上7年以下有期徒刑，
得併科3千元以下罰金。
刑法第212條（偽造、變造特種文書罪）
偽造、變造護照、旅券、免許證、特許證及關於品行、能力服務
或其他相類之證書、介紹書，足以生損害於公眾或他人者，處1
年以下有期徒刑、拘役或3百元以下罰金。
刑法第216條（行使偽造、變造或登載不實之文書罪）
行使第210條至第215條之文書者，依偽造、變造文書或登載不實
事項或使登載不實事項之規定處斷。
刑法第339條第1項
意圖為自己或第三人不法之所有，以詐術使人將本人或第三人之
物交付者，處5年以下有期徒刑、拘役或科或併科1，000元以下
罰金。
刑法第340條
以犯第339條之罪為常業者，處1年以上7年以下有期徒刑，得併
科5萬元以下罰金。
附表：（本票一張）
┌──┬─────┬────────┬───────┬─────────┐
│編號│ 發票日   │面額（新臺幣元）│ 票號　　　　 │ 發票人           │
├──┼─────┼────────┼───────┼─────────┤
│一  │ 89.7.27  │拾萬元        │ TSＮo022101. │ 偽造之『丙○○』 │
│    │          │                │              │ 簽名、署押各一枚 │
│    │          │                │              │ ；『王玉雲』簽名 │
│    │          │                │              │ 、署押各一枚。   │
└──┴─────┴────────┴───────┴─────────┘
附錄：
┌─┬───┬───┬─────┬────────┬─────┬────┐
│編│發票人│發票日│金      額│付  款  銀  行  │票      號│備    考│
│號│      │      │（新臺幣）│暨  執  票  人  │          │        │
├─┼───┼───┼─────┼────────┼─────┼────┤
│一│富新行│8.5.│四萬五千六│(一)第七商業銀行竹│SR0000000 │第四九五│
│  │丙○○│      │百元      │  北分行        │          │七號偵查│
│  │      │      │          │(二)力可企業有限公│          │卷第三頁│
│  │      │      │          │  司            │          │        │
├─┼───┼───┼─────┼────────┼─────┼────┤
│二│富新行│8.10.│四萬四千七│(一)第七商業銀行竹│SR0000000 │第四九五│
│  │丙○○│      │百元      │  北分行        │          │七號偵查│
│  │      │      │          │(二)力可企業有限公│          │卷第四頁│
│  │      │      │          │  司            │          │        │
├─┼───┼───┼─────┼────────┼─────┼────┤
│三│富新行│8.6.│三萬五千五│(一)第七商業銀行竹│SR0000000 │第一０八│
│  │丙○○│      │百六十八元│  北分行        │          │五號偵查│
│  │      │      │          │(二)巳○○        │          │卷第九十│
│  │      │      │          │                │          │五頁    │
│  │      │      │          │                │          │        │
├─┼───┼───┼─────┼────────┼─────┼────┤
│四│富新行│8.8.│十八萬一千│(一)第七商業銀行竹│SR0000000 │第一０八│
│  │丙○○│      │六百四十八│  北分行        │          │五號偵查│
│  │      │      │元        │(二)巳○○        │          │卷第九十│
│  │      │      │          │                │          │五頁    │
├─┼───┼───┼─────┼────────┼─────┼────┤
│五│富新行│8.10.│十八萬零八│(一)第七商業銀行竹│SR0000000 │第一０八│
│  │丙○○│      │百六十元  │  北分行        │          │五號偵查│
│  │      │      │          │(二)巳○○        │          │卷第九十│
│  │      │      │          │                │          │七頁    │
├─┼───┼───┼─────┼────────┼─────┼────┤
│六│富新行│8.15.│十四萬一千│(一)第七商業銀行竹│SR0000000 │第一０八│
│  │丙○○│      │六百九十二│  北分行        │          │五號偵查│
│  │      │      │元        │(二)巳○○        │          │卷第九十│
│  │      │      │          │                │          │七頁    │
├─┼───┼───┼─────┼────────┼─────┼────┤
│七│富新行│      │合計約四十│(一)第七商業銀行竹│          │        │
│  │丙○○│      │四萬元    │  北分行        │          │        │
│  │      │      │          │(二)未○○        │          │        │
│  │      │      │          │                │          │        │
├─┼───┼───┼─────┼────────┼─────┼────┤
│八│富新行│8.5.│五萬四千元│(一)第七商業銀行竹│SR0000000 │        │
│  │丙○○│      │          │  北分行        │          │        │
│  │      │      │          │(二)彭記油坊（彭榮│          │        │
│  │      │      │          │  象）          │          │        │
├─┼───┼───┼─────┼────────┼─────┼────┤
│九│富新行│8.5.│二十二萬七│(一)第七商業銀行竹│SR0000000 │第一０八│
│  │丙○○│      │千元      │  北分行        │          │五號偵查│
│  │      │      │          │(二)新越行有限公司│          │卷第九十│
│  │      │      │          │  （酉○○）    │          │六頁    │
│  │      │      │          │                │          │        │
├─┼───┼───┼─────┼────────┼─────┼────┤
│十│富新行│      │十六萬三千│(一)第七商業銀行竹│SR0000000 │第一０八│
│  │丙○○│      │八百元    │  北分行        │          │五號偵查│
│  │      │      │          │(二)新越行有限公司│          │卷第九十│
│  │      │      │          │ （酉○○）     │          │六頁    │
├─┼───┼───┼─────┼────────┼─────┼────┤
│十│富新行│7.│十二萬八千│(一)第七商業銀行竹│SR0000000 │第一０八│
│一│丙○○│      │元        │  北分行        │          │五號偵查│
│  │      │      │          │(二)新越行有限公司│          │卷第九十│
│  │      │      │          │  （酉○○）    │          │六頁    │
├─┼───┼───┼─────┼────────┼─────┼────┤
│十│富新行│8.20.│六萬元    │(一)第七商業銀行竹│SR0000000 │        │
│二│丙○○│      │          │  北分行        │          │        │
│  │      │      │          │(二)國昭恆實業有限│          │        │
│  │      │      │          │  公司（庚○○）│          │        │
├─┼───┼───┼─────┼────────┼─────┼────┤
│十│富新行│7.│五萬八千元│(一)第七商業銀行竹│SR0000000 │第一０八│
│三│丙○○│      │          │  北分行        │          │五號偵查│
│  │      │      │          │(二)壬○○        │          │卷第三十│
│  │      │      │          │                │          │九頁    │
├─┼───┼───┼─────┼────────┼─────┼────┤
│十│富新行│      │合計八十萬│(一)第七商業銀行竹│          │        │
│四│丙○○│      │九千一百元│  北分行        │          │        │
│  │      │      │          │(二)安美特科技股份│          │        │
│  │      │      │          │  有限公司（張秋│          │        │
│  │      │      │          │  櫻）          │          │        │
├─┼───┼───┼─────┼────────┼─────┼────┤
│十│富新行│      │合計約一百│(一)第七商業銀行竹│          │        │
│五│丙○○│      │二十二萬三│  北分行        │          │        │
│  │      │      │千元六百元│(二)竹康電腦自動化│          │        │
│  │      │      │          │  科技股份有限公│          │        │
│  │      │      │          │  司（午○○）  │          │        │
├─┼───┼───┼─────┼────────┼─────┼────┤
│十│富新行│7.│二萬九千元│(一)第七商業銀行竹│SR0000000 │第一０八│
│六│丙○○│      │          │  北分行        │          │五號偵查│
│  │      │      │          │(二)癸○○        │          │卷第七十│
│  │      │      │          │                │          │六頁    │
├─┼───┼───┼─────┼────────┼─────┼────┤
│十│富新行│8.12.│十四萬元  │(一)第七商業銀行竹│          │        │
│七│丙○○│      │          │  北分行        │          │        │
│  │      │      │          │(二)國堡電器行（出│          │        │
│  │      │      │          │  麗芬）        │          │        │
├─┼───┼───┼─────┼────────┼─────┼────┤
│十│富新行│      │二十萬一千│(一)第七商業銀行竹│          │        │
│八│丙○○│      │元        │  北分行        │          │        │
│  │      │      │          │(二)寶倚資訊事業股│          │        │
│  │      │      │          │  份有限公司（林│          │        │
│  │      │      │          │  義郎）        │          │        │
├─┼───┼───┼─────┼────────┼─────┼────┤
│十│富新行│7.│合計三十八│(一)第七商業銀行竹│          │        │
│九│丙○○│7.│萬二千八百│  北分行        │          │        │
│  │      │      │九十元    │(二)新東陽食品（黃│          │        │
│  │      │      │          │  毓欣）        │          │        │
├─┴───┴───┴─────┴────────┴─────┴────┤
│合計開票金額：四百七十四萬六千四百五十八元                            │
└───────────────────────────────────┘
